【裁判字號】    98,交易,319
【裁判日期】    980916
【裁判案由】    業務過失傷害
【裁判全文】
臺灣臺中地方法院刑事裁定             98年度交易字第319號
公  訴  人  臺灣臺中地方法院檢察署檢察官
被      告  甲○○
上列被告因業務過失傷害案件，經檢察官提起公訴（98年度偵字
第7797號），本院裁定如下：
    主    文
公訴駁回。
    理    由
一、公訴意旨略以：被告甲○○為臺中客運股份有限公司之司機
    ，為執行業務之人，於民國97年8月2日上午8時10分許，駕
    駛車牌號碼007-FC號營業用大客車，沿臺中市○區○○路由
    北往南方向行駛，行經臺中市○區○○路與三民路三段291
    巷之交岔路口，適有張阿萍騎承車牌號碼TAQ-881號輕型機
    車（起訴書誤載為重型機車），沿臺中市○區○○路由北往
    南方向行駛在甲○○右側，亦行經該地。甲○○原應注意車
    前狀況及2車併行之間隔，並隨時採取必要安全措施，而依
    當時情形又無不能注意之情事，竟疏於注意及此，貿然於前
    揭地點行駛向前，致張阿萍在上開地點因遭不詳之車輛撞擊
    後，再與甲○○所駕駛之上開大客車發生擦撞，使張阿萍倒
    地受有左外踝開放性骨折之傷害。因認被告甲○○涉犯刑法
    第284條第2項前段之業務過失傷害罪嫌。並提出道路交通事
    故調查報告表（一）、（二）、道路交通事故現場圖、臺中
    市○○○道路交通談話紀錄表、現場照片及告訴人之診斷證
    明書及被告之偵訊供述等，為證明之方法，又以告訴人原本
    係騎乘機車行駛在被告之前方，而被告再於肇事地點之前超
    車而過，是被告於超車之時，顯然已應預見告訴人之行駛方
    向及路線，是今被告既已於撞擊地點前已目擊告訴人行駛之
    路線，又未注意保持2車之間距，貿然超車通過，足徵被告
    確無注意車前狀況等為其主要論據。
二、（一）刑事訴訟法第161條第1項規定「檢察官就被告犯罪事
    實，應負舉證責任，並指出證明之方法」；因此，檢察官對
    於起訴之犯罪事實，應負提出證據及說服之實質舉證責任。
    同法條第2項規定「法院於第一次審判期日前，認為檢察官
    指出之證明方法顯不足認定被告有成立犯罪之可能時，應以
    裁定定期通知檢察官補正，逾期未補正者，得以裁定駁回起
    訴。」，該條項之立法理由謂「為確實促使檢察官負舉證責
    任及防止其濫行起訴，基於保障人權之立場，允宜慎重起訴
    ，以免被告遭受不必要之訟累，並節約司法資源之使用。」
    等語，是以，檢察官起訴時所指出之證明方法顯不足認定被
    告有成立犯罪之可能，且尚有其他證據可資調查時，應由法
    院依上開規定裁定命檢察官補正，以實踐檢察官起訴時所應
    負實質舉之義務，固不待言；若檢察官起訴時所指出之證明
    方法顯不足認定被告有成立犯罪之可能，且已無其他積極證
    據可資調查，此一情形原不得起訴，為使人民能免於原本無
    須接受之應訴不利益，並維護公平法院之角色，法院更應於
    檢察官無法舉證之時以裁定駁回公訴，方合於前開立法意旨
    。刑事訴訟法第251條第1項規定「檢察官依偵查所得之證據
    ，足認被告有犯罪嫌疑者，應提起公訴」，所謂「足認有犯
    罪嫌疑」，雖非要達到有罪判決所要求之「毫無合理懷疑」
    之確信程度，但亦非所謂的「有合理可疑」即足，而是指依
    偵查所得之事證足以判斷被告被起訴犯行「可能獲致有罪判
    決」而言 (臺灣高等法院高雄分院94年度抗字第141號、97
    年度抗字第193號裁定參照)。（二）又檢察官對犯罪事實所
    應負之舉證責任，指相當於構成要件之事實，並不以客觀不
    法構成要件（即行為與結果）之事實為限，並包括主觀不法
    構成要件（即故意、過失等）之事實在內，是檢察官對過失
    犯罪之行為人過失，亦應負提出證據及說服之實質舉證責任
    。
三、經查：
（一）按汽車行駛時，駕駛人應注意車前狀況及兩車併行之間隔
      ，並隨時採取必要之安全措施，道路交通安全規則第94條
      第3項定有明文。所謂注意車前狀況及二車併行之間隔，
      係指駕駛人就其注意力所及之情況下，對於車前已存在或
      可能存在事物及併行之二車其間隔應予注意，以便採取適
      當之反應措施而言，是駕駛人注意車前狀況，應建立在行
      車當時之時間、空間之一切狀況下進行綜合判斷。
（二）公訴人所提出之前開道路交通事故調查報告表、道路交通
      事故現場圖、現場照片及告訴人之診斷證明書等，僅足以
      證明告訴人所駕駛之車輛與被告所駕駛車輛發生碰撞，告
      訴人並因而受有傷害。
（三）告訴人張阿萍於偵訊中供稱：伊不知是誰撞的便倒地（98
      年度偵字第7797號卷第12頁）等語，是依告訴人供述並無
      從為被告過失之證明。
（四）被告於道路交通訪談記錄表中供稱：伊駕駛上開營業大貨
      車，由益華街沿三民路三段外快車道直行，張阿萍所駕駛
      之車輛與伊同向沿慢車道直行在伊前方，伊駛越張阿萍所
      駕車輛後，由伊後視鏡發現對方跌倒，往伊駕駛之車輛滑
      行，伊即採煞車但仍發生碰撞（98年度他字第593號卷第
      16頁）等語，於檢察官偵訊中供稱：伊由後照鏡看到張阿
      萍倒在伊右後輪前面的旁邊，伊往左閃，但對方機車卻往
      伊車身右後輪的方向滑過來，與伊右後輪發生撞擊（98
      年偵字第7797號偵卷第4頁）等語，經核被告並未有何坦
      承疏未注意車前狀況及2車併行間隔之情形，且依被告前
      揭供述，其與告訴人原既行駛於不同車道，自難以其行車
      超越告訴人一節，即認被告有疏未注意併行間隔之情形，
      再公訴人既亦認告訴人係先遭不詳之車輛撞擊後，始與甲
      ○○所駕駛之上開大客車發生擦撞，則告訴人既係遭他人
      碰撞後始偏離原行徑而撞擊被告車輛，自難僅以告訴人車
      輛有與被告車輛撞擊之事實，即認被告有前揭過失。是遍
      觀全案卷證資料，依客觀之論理與經驗法則，自形式上審
      查，尚難認被告有公訴人所指之過失犯行，揆諸首揭法律
      規定及說明，公訴人自應補正被告犯罪事實之相關證據資
      料，並指出證明方法，即具體指出依何證據得認定前揭該
      當於公訴人所指犯罪之構成要件事實。
四、嗣本院於98年7月22日裁定通知檢察官應於裁定送達後1個月
    內內補正被告犯罪之證據並指出證明之方法補正，檢察官收
    受該裁定後，補充略以：被告既超車通過告訴人，又於未完
    全超過之時，與告訴人發生碰撞，被告尚不得謂無過失，又
    檢察官業已提出相當之積極證據及得心證之理由，難謂顯不
    足認定被告有成立犯罪之可能，是法院應以實體判決終結訴
    訟，而不宜裁定駁回起訴，以保障被告享有無罪判決及告訴
    人受實體判決並得上訴之權利等語。而並未提出其它證據及
    實質之舉證補正資料。
五、本案公訴人對被告有何應注意、能注意、而不注意之過失，
    未具體指出依何證據得為認定，業如前述，即公訴人並未有
    何證據足資證明被告與告訴人車輛發生碰撞前，甚或告訴人
    車輛先遭不明車輛碰撞前，被告有何「疏未注意併行間隔之
    情形」，公訴人僅以被告車輛嗣與告訴人車輛撞擊一節，即
    推認撞擊前被告有「疏未注意併行間隔之情形」，而忽略該
    撞擊係肇因於公訴人亦肯認之「告訴人係先遭不詳之車輛撞
    擊後，始與甲○○所駕駛之上開大客車發生擦撞」，自顯不
    足認定被告有業務過失傷害犯行之之可能。
六、綜上所述，揆諸首揭法律規定及說明，公訴人並未補正何證
    據資料，自無足補強被告有何業務過失傷害之犯行，本院依
    客觀之論理與經驗法則，自形式上審查，被告已顯無成立犯
    罪之可能，因認檢察官指出之證明方法，顯不足認定被告有
    成立犯罪之可能，為免被告不必要訟累，並節約司法資源，
    實踐立法意旨，本院自應依前揭法律之規定，裁定駁回公訴
    ，而無庸迨進入審理程序後，始對被告為無罪判決。
七、被告程序利益之保障，先於實體無罪判決之利益。另本案交
    通事故之發生原因究竟為何？告訴人受有傷害是否為他人過
    失行為所致？或僅係告訴人自己之過失行為？告訴人權利是
    否受有侵害及其權利之保護，或應由檢察官續行偵查，又駁
    回起訴之裁定已確定者，如有刑事訴訟法第260條各款情形
    之一，亦得對於同一案件再行起訴，刑事訴訟法第161條第3
    項定有明文，是公訴人偵查結果如確有其它事證足認被告涉
    有犯嫌，亦非不得再依偵查所得之證據，另行起訴，均附此
    敘明。
據上論斷，依刑事訴訟法第161條第2項後段，裁定如主文。
中    華    民    國    98    年    9     月    16    日
                        交通法庭  法  官  郭書豪
上正本證明與原本無異。
如不服本裁定，應於送達後五日內，向本院提出抗告狀。
                                  書記官  陳美虹
中    華    民    國    98    年    9     月    16    日


司法院資訊處製作；財團法人民間司法改革基金會備份。
